臺灣高雄地方法院民事判決　九十二年度訴字第三一一四號
　　原　　　告　甲○○
　　訴訟代理人　李三賢律師
　　被　　　告　乙○
　　訴訟代理人　謝秋蘭律師
當事人間確認通行權存在事件，本院民國九十三年三月四日言詞辯論終結，判決如下
：
    主    文
原告之訴駁回。
訴訟費用由原告負擔。
    事實及理由
一、原告主張：其所有高雄縣仁武鄉○○段三六二號土地（下稱原告土地）毗鄰被告
    之同段三七○號土地（下稱被告土地）後方，因對外與被告土地前之高雄縣仁武
    鄉○○路（下稱成功路）無適宜之聯絡，週圍地亦無得通行之道路，致不能為通
    常之使用，有通行被告土地上現經戶政機關編列為仁武鄉○○村○○路「西二巷
    」道以至成功路之必要。為此，依民法第七百八十七條第一項前段規定，聲明：
    (一)確認原告就面積約為九十平方公尺（以實測為主）之被告土地部分有通行權；
    (二)被告應除去該部分土地上之障礙物，且同意原告舖設水泥路面。
二、被告則以：原告土地現通往成功路之「西二巷」道，並非位於被告土地上，而正
    係緊臨在兩造土地旁側，屬國家所有之同段三五五號、地目為「道」土地上，對
    外顯已有此「西二巷」道路可聯絡至成功路，無再通行被告土地之必要等語抗辯
    ；故請駁回原告之訴。
三、本院判斷：
  (一)本件原告土地係東方位置緊鄰在西向被告土地之後，對外與臨被告土地前之南北
    向成功路中間，自南而北有一含被告土地（部分）、國有地目為「道」之同段三
    五五號（全部）及他人共有同段三五四號土地（部分），目前其上均無地上建物
    之聯絡地帶，地帶兩旁南邊是被告土地上之建物，另一北邊則有木屋或鐵皮屋（
    即美玲髮廊）於他人同段三五四號土地上，並在被告土地接近國有同段三五五號
    界線處豎有「西二巷」「1-12」「箭頭（朝原告土地方向）」標示等字之招牌，
    並無其他周圍地可得通行無訛，應屬民法第七百八十七條規定之「袋地」無誤等
    情，已經本院九十三年一月十二日會同兩造現場履勘記明筆錄，並囑請高雄縣仁
    武地政事務所測量人員製有九十三年一月十九日仁地所二字第0930000594號複丈
    成果圖（見附圖）及現場照片、各土地登記謄本在卷可憑，可信為實。按土地因
    與公路無適宜之聯絡致不能為通常使用者，所有人固得通行周圍地以至公路，民
    法第七百八十七條第一項定有明文。然該項通行權並非漫無限制，因鄰地通行權
    為鄰地所有權之擴張，其目的在解決袋地與公路無適宜聯絡之通行問題，重在圖
    謀相鄰不動產之「適法調和利用」，如袋地對外已有通路，仍主張使用「他人」
    土地，自無必要。本件在原告土地至成功路中間之聯絡地帶已含國有同段三五五
    號地目為「道」之土地在內，且現無任何障礙物，已如前述。而從上開成果圖及
    照片足可顯示其上並豎有「西二巷」路牌，經囑請前地政機關測量現此成功路轉
    入「西二巷」道，其寬度為五．二四公尺，順延著同段三五五號土地一直往西至
    原告土地之前，最狹之處順次各為三．四二及三．八七公尺，就一般車輛寬二．
    五公尺（卷附最高法院九十三年台上字第三十八號判決參照）而言，原告土地對
    外聯絡而為通常之使用並無問題，且以此為已足，不得因通行權人個人特殊用途
    而異（最高法院九十二年度台上字第一三九九號判決要旨參照）。原告故意視而
    不見，率稱「西二巷」道是在被告土地上，且空言否認有此同段三五五號國有道
    路用地可對外通行至成功路，顯屬無稽，難以採信；此觀，因對外通路之爭執問
    題，原告曾於九十年一月十八日同意不通行被告土地，理由是因同段三五五號土
    地（重測前為考潭段二七三之一）規劃為道路用地已無存在必要等情，有該同意
    書（見原告九十三年二月二十日準備書狀附件三）在卷可查，益可證明。從而，
    原告依民法第七百八十七條第一項前段，請求確認其就位於被告土地面積為九十
    平方公尺（以實測為準）部分有通行權存在；並請被告除去該部分土地上之障礙
    物，由原告舖設水泥路面，均無理由，應予駁回。
  (二)至原告聲請通知胡希賢等八位證人到庭，並調閱其向主管機關陳情案件處理情形
    、及相關計劃道路之規劃文件等，因均無礙前開已有國有同段三五五號道路用地
    得對外聯絡至成功路之事實，與本件判斷結果無涉，故無查證之必要，併此敘明
    。
四、原告之訴為無理由，依民事訴訟法第七十八條規定，判決如主文。
中　　　華　　　民　　　國　　九十三　　年　　　三　　　月　　  十九　　日
                                          民事鳳山庭
~B法　　　官　藍家慶
正本係照原本作成。
如不服本判決，應於送達後廿日內，向本院提出上訴狀並表明上訴理由，如於本判決
宣示後送達前提起上訴者，應於判決送達後十日內補提上訴理由書（須附繕本）。
中　　　華　　　民　　　國　　九十三　　年　　　三　　　月　　  十九　　日
      年                月                日
~B法院書記官　鍾錦祥
